臺灣臺南地方法院刑事判決　　　　　　 96年度交易字第132號
公　訴　人　臺灣臺南地方法院檢察署檢察官
被　　　告　黃耀霆
選任辯護人　鄭世賢律師
上列被告因過失致死案件，經檢察官提起公訴（96年度調偵字第
632號、96年度偵字第10994號），被告就被訴事實為有罪之陳述
，本院裁定進行簡式審判程序，本院判決如下：
    主    文
黃耀霆因過失致人於死，處有期徒刑壹年，減為有期徒刑陸月，
如易科罰金，以新臺幣壹仟元折算壹日。
    事    實
一、黃耀霆於民國96年2月16日下午7時許，駕駛車牌號碼2738-
    JX號黑色自用小客車沿速限每小時50公里之臺南縣下營鄉臺
    19甲線公路由南向北行至該路段6.7公里處時，本應注意行
    車速度，依速限標誌或標線之規定，並應注意汽車行駛時，
    駕駛人應注意車前狀況，並隨時採取必要之安全措施，而依
    當時天候晴朗、夜間有照明、路面鋪裝柏油、乾燥無缺陷、
    無障礙物及視距良好等情，客觀上並無不能注意之情事，竟
    疏於注意，貿然以時速80公里之速度超速行駛，且疏未注意
    車前狀況，致撞及前方蔡漢昶所騎乘之車牌號碼H5W-289號
    紅色重型機車及林士祺騎乘之腳踏車，造成其等均人、車倒
    地，且黃耀霆因車速過快無法即時煞停，將蔡漢昶之機車繼
    續拖行約46.8公尺，致林士祺受有頭部外傷併右側腦內出血
    及右側頭皮撕裂傷等傷害（過失傷害部分業因林士祺撤回告
    訴另為不受理判決）；蔡漢昶經送奇美柳營醫院急救，仍於
    同日下午7時30分許，因顱骨骨折顱內出血失血休克死亡。
    又黃耀霆於肇事後犯罪未經發覺前，向至現場處理車禍尚不
    知肇事者之員警，主動表示其為肇事車輛之駕駛者而自首犯
    行。
二、案經臺南縣警察局麻豆分局（現改制為臺南市政府警察局麻
    豆分局）報請臺灣臺南地方法院檢察署檢察官相驗後自動偵
    查起訴。
    理    由
一、本件係經被告黃耀霆就被訴之犯罪事實為有罪之表示，而經
    本院裁定以簡式審判程序加以審理，依刑事訴訟法第273條
    之2、第159條第2項之規定，不適用傳聞法則有關限制證據
    能力之相關規定，合先敘明。
二、訊據被告黃耀霆對於上揭事實坦承不諱，並據證人林士祺於
    警偵中及本院審理時、證人柯宗良於警詢及本院審理時、證
    人林秀霞、陳衍誠於本院審理時證述在卷，復有道路交通事
    故現場圖、道路交通事故調查報告表(一)、(二)、臺南縣警察局
    蔡漢昶車禍死亡案現場勘察採證報告（含現場蒐證照片30張
    ）、臺南縣警察局南縣警鑑字第0962200481號鑑驗書、內政
    部警政署刑事警察局96年8月20日刑鑑字第0960116327號鑑
    定書各1份（見警卷第22-24頁、第28-94頁、相驗卷第73頁
    、調偵卷第25頁）在卷可稽。又被害人蔡漢昶係因本件車禍
    受有顱骨骨折顱內出血失血休克死亡，亦據臺灣臺南地方法
    院檢察署檢察官督同法醫師相驗屬實，有相驗筆錄、檢驗報
    告書、相驗屍體證明書各1份、相驗照片及事故現場照片47
    幀附卷可憑（見相驗卷第39頁、第48-54頁、第56-68頁）。
    按行車速度，依速限標誌或標線之規定，道路交通安全規則
    第93條第1項定有明文。被告為汽車駕駛人，自應注意及此
    。又本件事故發生當時天候晴朗、夜間有照明、路面鋪裝柏
    油、乾燥無缺陷、無障礙物及視距良好等情，有上揭道路交
    通事故調查報告表(一)1份在卷可參（見警卷第23頁），是被
    告客觀上並無不能注意之情事，然被告於上揭時、地駕駛汽
    車疏未注意上揭交通安全規則，致與騎乘機車之被害人發生
    車禍致被害人傷重不治死亡，被告於本件車禍之發生，顯有
    過失。另本件肇事責任經送請逢甲大學車輛行車事故鑑定研
    究中心鑑定結果，亦認黃耀霆違反速限50公里以時速80公里
    駕駛自小客車，先擦撞前方蔡漢昶所駕駛普通重型機車，再
    追撞林士祺所駕駛之自行車，為肇事原因；蔡漢昶駕駛普通
    重型機車，遭後方黃耀霆所駕駛自小客車擦撞，無肇事原因
    ，此有該研究中心行車事故鑑定報告書1份在卷可稽（見本
    院卷第178-198頁）。至本件固經本院囑託臺灣省臺南區車
    輛行車事故鑑定委員會（下稱臺南區車鑑會）鑑定本件之肇
    事因素，並經該委員會認定：黃耀霆駕駛小客車，超速行駛
    ，未注意車前狀況，為肇事原因；蔡漢昶駕駛普通重型機器
    腳踏車，事故後倒於車道夜間無警示措施，同為肇事原因，
    有該委員會97年5月29日南鑑字第0975901633號函暨台南區
    970392號鑑定書在卷可參（見本院卷第94-95頁）；又本院
    囑託臺灣省車輛行車事故覆議鑑定委員會（下稱省覆議會）
    就本件為覆議鑑定，亦經該委員會認定：黃耀霆夜晚駕駛自
    小客車，超速行駛且疏未注意車前狀況，撞及已肇事倒地之
    蔡君重機車，為肇事主因；蔡漢昶重機車撞及腳踏車後倒於
    車道內，形成道路臨時障礙影響夜間行車安全，為肇事次因
    ，有該委員會97年7月23日覆議字第0976202823號函文附卷
    可參（見本院卷第106頁），惟本院審酌逢甲大學車輛行車
    事故鑑定研究中心就本件究係蔡漢昶先撞自行車後倒地，被
    告再撞擊蔡漢昶之機車，或被告先撞擊蔡漢昶之機車後，機
    車再撞擊自行車部分之分析為：檢視蔡漢昶所騎乘H5W-289
    號普通重型機車之車損照片，其機車前斜板破裂，但無明顯
    變形，而車頭大燈及外殼全毀；機車車尾無遭追撞痕跡，車
    牌亦未變形，僅掉落；機車左把手及車身左側有數處刮擦痕
    跡，由外觀研判此痕跡為與路面摩擦產生；機車右側扶手及
    排氣管共有兩處刮擦痕，其中右側扶手上刮痕方向係由下往
    上，而排氣管上的刮擦痕則有兩種方向，分別為由下往上及
    由後向前；機車左側引擎上方空氣濾清器遭撞擊脫落，依其
    脫落方向研判係遭車輛從後方擦撞所致；又機車車架及後輪
    懸吊繫統曾遭外力撞擊變形，在其底盤上卡有黃車前保險桿
    碎片，此證明黃車前保險桿曾與機車接觸；檢視林士祺所騎
    乘自行車，其前後輪均嚴重變形，其中後輪呈現一角度凹陷
    ，係行進中遭汽車追撞所造成，根據臺南縣警察局現場勘察
    採證報告，黃車前保險桿上齒輪痕跡與自行車齒輪齒距吻合
    ，齒輪上亦留有黃車前保險桿黑色移轉物質，顯示自行車與
    黃車有直接接觸。而自行車座椅後方鐵架右側有一殘留紅色
    移轉物質，根據內政部警政署刑事警察局鑑定結果，此殘留
    轉移物質與蔡某所騎乘機車之外殼紅色標準漆成分不相符，
    綜合以上幾點，可排除機車與自行車有發生碰撞之情形。因
    而認定黃耀霆駕駛自小客車，先擦撞蔡漢昶所駕駛普通重型
    機車，再追撞林士祺所駕駛之自行車。至臺南區車鑑會與省
    覆議會之鑑定意見書，都以黃耀霆之筆錄採信蔡某機車先撞
    自行車後倒地，黃某再撞擊蔡某之機車，但死者（蔡漢昶）
    與傷者（林士祺）無法陳述發生經過，因此尚需求證，則臺
    南區車鑑會與省覆議會之鑑定意見尚未能完全採取。又被害
    人蔡漢昶係因本件車禍死亡，既如前述，則被害人蔡漢昶之
    死亡與被告之過失行為間，即有相當因果關係。因此，本件
    被告過失致人於死之犯行，事證明確，應予依法論科。
三、核被告黃耀霆所為，係犯刑法第276條第1項之過失致死罪。
    被告於肇事後，在未有偵查犯罪職務之機關或公務員發覺其
    為犯罪人前，即向至現場處理本件道路交通事故，尚不知肇
    事者為何人之臺南縣警察局麻豆分局車禍事故處理小組警員
    供承其肇事犯罪，自首並接受裁判等情，有臺南縣警察局麻
    豆分局道路交通事故肇事人自首情形紀錄表1紙在卷可稽（
    見相驗卷第22頁），應依刑法第62條前段之規定減輕其刑。
    爰審酌被告未曾因犯罪而受有刑之宣告、生活狀況、智識程
    度（大學畢業），被告於本件事故中之過失情節與程度，暨
    犯罪後已坦承犯錯，惟被告迄未能與被害人之家屬達成和解
    賠償損害（按：被告提出以新臺幣410萬元為和解條件、被
    害人家屬表示被告賠償600萬元始同意和解，分別見本院卷
    第232、224頁）等一切情狀，量處如主文所示之刑。又被告
    上開犯罪時間係在96年4月24日以前，應依中華民國96年罪
    犯減刑條例第2條第1項第3款之規定，減刑2分之1後，並諭
    知易科罰金之折算標準。
據上論斷，應依刑事訴訟法第273條之1第1項、第299條第1項前
段，刑法第276條第1項、第62條前段、第41條第1項前段，中華
民國96年罪犯減刑條例第2條第1項第3款、第7條、第9條，刑法
施行法第1條之1，判決如主文。
本案經檢察官王誠到庭執行職務。
中    華    民    國   100    年    9     月    28    日
                    刑事第十五庭  法  官  林福來
以上正本證明與原本無異。
如不服本判決應於收受本判決後10日內向本院提出上訴書狀，並
應敘述具體理由。其未敘述上訴理由者，應於上訴期間屆滿後20
日內向本院補提理由書狀（均須按他造當事人之人數附繕本）「
切勿逕送上級法院」。
                                  書記官  李淑惠
中    華    民    國   100    年    9     月    29    日
附錄論罪科刑法條：
刑法第276條第1項：
因過失致人於死者，處二年以下有期徒刑、拘役或二千元以下罰
金。